臺灣高等法院高雄分院刑事判決　　　　96年度上訴字第1091號
上　訴　人　臺灣屏東地方法院檢察署檢察官
被　　　告　甲○○
　　　　　　　　　　（現於臺灣屏東監獄執行中）
上列上訴人因被告違反毒品危害防制條例案件，不服臺灣屏東地
方法院96年度訴字第255 號中華民國96年3 月28日第一審判決（
起訴案號：臺灣屏東地方法院檢察署96年度毒偵字第311 號），
提起上訴，本院判決如下：
    主  文
原判決撤銷，發回臺灣屏東地方法院。
    理  由
一、公訴意旨略以：被告甲○○（下稱被告）曾於民國89年間，
    因施用毒品案件，經臺灣屏東地方法院檢察署以89年度毒偵
    字第2334號提起公訴並聲請強制戒治，其強制戒治部分，嗣
    因戒治成效合格，經臺灣屏東地方法院裁定停止強制戒治，
    於90年10月4 日停止強制戒治付保護管束出所，並於91年1
    月25日交付保護管束期滿；另起訴部分，則經臺灣屏東地方
    法院於90年4 月30日以90年度訴字第97號判處有期徒刑4 月
    、6 月確定，合併應執行有期徒刑8 月確定，於91年5 月30
    日易科罰金執行完畢。詎甲○○仍不知悔改，復於強制戒治
    執行完畢釋放後5 年內，基於施用第一級毒品海洛因之犯意
    ，於95年10月26日1 時許，在屏東縣潮州鎮○○路○段9 號
    住處，以注射針筒注射手臂血管之方式，施用毒品海洛因1
    次。嗣於95年10月26日11時30分許，在前開住處，因另案經
    警持臺灣屏東地方法院拘票拘提到案，經警採集其尿液送檢
    驗後，結果呈海洛因代謝後之嗎啡陽性反應，始查知上情。
    因認被告涉犯毒品危害防制條例第10條第1 項施用第一級毒
    品罪嫌。
二、按案件曾經判決確定者，應諭知免訴之判決，刑事訴訟法第
    302 條第1 款定有明文；該項訴訟法上所謂一事不再理之原
    則，關於實質上一罪或裁判上一罪，均有其適用，最高法院
    60年度台非字第77號判例意旨固可參照，然其適用之前提須
    本案與曾經判決確定之前案間，具有實質上一罪或裁判上一
    罪之關係，始得就本案為免訴之判決；反之，倘本案與曾經
    判決確定之前案間，並不具有實質上一罪或裁判上一罪之關
    係，則本案即應為實質審理判決，而不得為免訴之諭知。
三、按施用毒品行為，大多具有成癮性，故毒品危害防制條例之
    施用第一級或第二級毒品罪，依該條例之立法意旨，原即預
    定其有反覆施用第一級或第二級毒品之性質，固得認屬學理
    上所稱「集合犯」而為包括之一罪；然對依集合犯而論以包
    括一罪之判斷，仍不能無限擴張，其一罪範圍之認定，必須
    與連續犯刪除之立法旨趣相契合，苟行為人主觀上，非出於
    一個決意，客觀上各行為間，又無密切接近關係，依一般社
    會通念，認不應評價為一罪方合於刑罰公平原則時，自不能
    悉數率皆論以一罪（最高法院96年度台上字第2083號判決意
    旨參照）。經查，被告前曾於95年8 月7 日9 時許，在屏東
    縣潮州鎮○○路○段9 號住處，以注射針筒注射手臂血管之
    方式，施用毒品海洛因1 次，嗣於95年8 月7 日10時30分許
    ，在屏東縣潮州鎮三進6 巷附近為警查獲，並扣得含有毒品
    海洛因殘渣之注射針筒1 支，所涉毒品危害防制條例第10條
    第1 項之施用第一級毒品犯行，經本院於96年1 月31日以95
    年度上訴字第2324號判處有期徒刑8 月確定，此有上開刑事
    判決及臺灣高等法院被告前案紀錄表各1 份附卷可稽。而本
    案起訴被告施用第一級毒品海洛因之時間為95年10月26 日1
    時許，距離前案施用第一級毒品海洛因之時點95年8 月7 日
    9 時許，已逾2 個多月時間，且其間被告施用毒品海洛因之
    行為，尚且曾為警查獲而中斷，依社會上一般人合理的經驗
    認知，實難認兩者之間係基於一個施用毒品之意思決定而為
    之一個施用毒品行為之包括一罪，亦即難認兩者間具有一個
    集合犯關係。又被告行為後，刑法第56條連續犯之規定，業
    於94年1 月7 日修正公布刪除，並於95年7 月1 日施行，連
    續數行為中部分之一行為或數行為，發生在新法修正施行後
    者，該部分不能論以連續犯（最高法院95年第8 次刑事庭會
    議決議參照）。本案起訴被告施用第一級毒品海洛因之時間
    既在上開刑法第56條刪除之後，即與前案判決確定之被告施
    用第一級毒品海洛因之犯罪事實無從成立連續犯關係，自非
    前案確定判決效力所及。
四、原審未詳為推求，遽為被告免訴之判決，即有未合，檢察官
    上訴意旨指摘原判決為免訴之諭知係屬不當，為有理由，應
    由本院將原判決撤銷，發回臺灣屏東地方法院另為適當之判
    決，並不經言詞辯論而為之。
據上論結，應依刑事訴訟法第369 條第1 項但書、第372 條，判
決如主文。
中　　華　　民　　國　　96　　年　　6 　　月　　1 　　日
                  刑事第七庭    審判長法  官 莊飛宗
                                      法  官 黃憲文
                                      法  官 孫啟強
以上正本證明與原本無異。
如不服本判決應於收受本判決後10日內向本院提出上訴書狀，其
未敘述上訴理由者，並得於提起上訴後10日內向本院補提理由書
狀（均須按他造當事人之人數附繕本）「切勿逕送上級法院」。
中　　華　　民　　國　　96　　年　　6 　　月　　1 　　日
　　　　　　　　　　　　　　　　　　　書記官 黃富美
